【裁判字號】    98,裁,2028
【裁判日期】    980820
【裁判案由】    收回被徵收土地
【裁判全文】
最  高  行  政  法  院  裁  定
                                      98年度裁字第2028號
上  訴  人  甲○○（即王春長、王福、王金城、林知義、林鴻
            圖之被選定當事人）
被 上訴 人  行政院
代  表  人  劉兆玄
參  加  人  臺北市政府
代  表  人  乙○○
上列當事人間收回被徵收土地事件，上訴人對於中華民國96年9
月7日臺北高等行政法院95年度訴更一字第128號判決，提起上訴
，本院裁定如下：
    主  文
上訴駁回。
上訴審訴訟費用由上訴人負擔。
    理  由
一、按對於高等行政法院判決之上訴，非以其違背法令為理由，
    不得為之，行政訴訟法第242條定有明文。依同法第243條第
    1項規定，判決不適用法規或適用不當者，為違背法令；而
    判決有同條第2項所列各款情形之一者，為當然違背法令。
    是當事人對於高等行政法院判決上訴，如依行政訴訟法第24
    3條第1項規定，以高等行政法院判決有不適用法規或適用不
    當為理由時，其上訴狀或理由書應有具體之指摘，並揭示該
    法規之條項或其內容；如以同條第2項所列各款情形為理由
    時，其上訴狀或理由書，應揭示合於該條項各款之事實。上
    訴狀或理由書如未依此項方法表明者，即難認為已對高等行
    政法院判決之違背法令有具體之指摘，其上訴自難認為合法
    。
二、本件參加人為興辦士林43號路暨相關巷道拓寬工程，需用坐
    落臺北市○○區○○段3小段533地號等217筆土地，報經被
    上訴人77年4月14日台（77）內地字第587789號函核准徵收
    ，交由參加人所屬地政處以77年12月5日北市地四字第54961
    號公告。上訴人之選定人等主張參加人未依照核准計畫期限
    使用，於91年6月19日依行為時都市計畫法第83條規定，向
    參加人申請照原徵收價額收回所有坐落臺北市○○區○○段
    4小段658地號等土地，經參加人所屬地政處以91年9月26日
    北市地四字第09132707200號函復略以，所請收回之多筆地
    號土地原所有權人已過世，係由繼承人代表提出申請，經報
    奉內政部釋示應適用民法第828條第2項規定，應得全體繼承
    人同意始得申請等語。嗣上訴人之選定人等於91年11月20日
    具申請書，申請就渠等部分仍依91年6月19日申請書，照原
    核准徵收價額收回土地。參加人據以於91年12月11日派員至
    被徵收土地現場會勘後，以系爭土地已開闢為道路完工，銜
    接洲美快速道路一併通車，業依計畫使用完畢，並無所稱未
    使用之情形，擬不予發還，報經內政部層轉被上訴人以92年
    3月3日內授地字第0920003900號函復同意不予發還後，被上
    訴人遂以92年3月11日府地四字第09208674400號函復上訴人
    之選定人等不予發還。上訴人之選定人等不服，提起訴願，
    遭駁回後，遂選定上訴人提起行政訴訟。前經原審法院以92
    年度訴字第5281號判決駁回，上訴人不服，提起上訴，由本
    院95年度判字第1377號判決，將上訴人關於本件選定人部分
    廢棄，發回原審法院更為審理，並駁回上訴人關於其餘選定
    人之上訴。嗣原審法院以95年度訴更一字第128號判決（下
    稱原判決）仍駁回上訴人之訴，上訴人再表不服，提起本件
    上訴，主張：被上訴人懶惰成性，一條499公尺馬路，竟拖
    延至10年後始動工，本案徵收作為巷道拓寬平面工程，被上
    訴人逕自改為雙層高架之設計，卻未經過環境影響評估，顯
    為違法，而洲美快速道路只要平面就可以，在基隆河與社子
    間架設一橋即可，如今洲美快速道路高架橋下成為廢物集中
    地；另都市計畫法第83條應以道路法審理，道路法明示申請
    道路使用必須在「期限內達成」，而非開始使用云云。惟按
    ，都市計畫法第83條第2項規定之「不依照核准計畫期限使
    用」，應就所徵收之全部土地整體觀察之，在有明顯事實，
    足認需用土地人已按核准計畫使用徵收土地者，原土地所有
    權人不得聲請收回土地。非謂需用土地人，就欲興辦事業之
    工程，於該徵收計畫所載完工日尚未全部完工，原土地所有
    權人即可聲請收回土地，為本院最近之見解（本院97年度11
    月第2次庭長法官聯席會議參照），本件原判決就士林43號
    道路工程，於88年2月1日開工，於89年12月27日竣工，並於
    90年11月7日驗收，是系爭被徵收土地業於核准徵收計畫期
    限88年6月前開工及持續依計畫使用完畢，並無行為時都市
    計畫法第83條不依照核准計畫期限使用之情形，業於判決理
    由內詳為論述。上訴意旨，無非重述其在原審業經主張而為
    原審判決摒棄不採之陳詞，且係就原審取捨證據、認定事實
    之職權行使事項為指摘，並未具體表明原判決有何合於不適
    用法規、適用法規不當、或行政訴訟法第243條第2項所列各
    款之情形，難認對該判決之如何違背法令已有具體指摘。依
    首開規定及說明，應認其上訴為不合法。
三、據上論結，本件上訴為不合法，依行政訴訟法第249條第1項
    前段、第104條、民事訴訟法第95條、第78條，裁定如主文
中    華    民    國    98    年    8     月    20    日
                    最高行政法院第六庭
                        審判長法官  吳  明  鴻
                              法官  廖  宏  明
                              法官  林  茂  權
                              法官  侯  東  昇
                              法官  黃  秋  鴻
以  上  正  本  證  明  與  原  本  無  異
中    華    民    國    98    年    8     月    21    日
                              書記官  葛  雅  慎


司法院資訊處製作；財團法人民間司法改革基金會備份。
